臺灣雲林地方法院民事判決　九十年度簡上字第七六號
　　上　訴　人　保證責任雲林縣北港乳羊共同運銷合作社(三普羊乳)
　　法定代理人　甲○○
　　被上訴人　　源馨有限公司
　　法定代理人　乙○○
　　訴訟代理人　丙○○
右當事人間請求給付貨款事件，上訴人對於中華民國九十年八月八日本院北港簡易庭
九十年度港簡字第一○一號第一審判決提起上訴，本院判決如左：
    主      文
上訴駁回。
第二審訴訟費用由上訴人負擔。
    事      實
甲、上訴人方面：
  一、聲明：
    (一)原判決廢棄。
    (二)駁回被上訴人在第一審簡易之訴。
  二、陳述：除與原判決所載相同者，茲引用外，補稱：
    (一)兩造生意往來多年，民國八十九年七月以前，上訴人確實向被上訴人多次訂購
      乳化安定劑，且從未訂購過乳化劑，其後因價格因素（乳化安定劑價格為四百
      多元，乳化劑則為一百多元），基於成本考量，上訴人即未向被上訴人訂購乳
      化安定劑，而改向久久好企業有限公司（下稱久久好公司）訂購乳化劑並由久
      久好公司代工生產。嗣因久久好公司未能取得食品ＧＭＰ廠認證，上訴人乃轉
      請保證責任台灣省高屏羊乳運銷合作社（下稱高屏羊乳合作社）代工生產，上
      訴人並於九十年二月間，請被上訴人訴訟代理人丙○○前來上訴人公司，由上
      訴人提出「三普羊乳生產配料表」（按：表上列有乳化劑此一原料配方），請
      丙○○依表核對上訴人的庫存原料，如有欠缺之原料，即請被上訴人公司送貨
      ，詎被上訴人竟將上訴人所欠缺之乳化劑，誤送為乳化安定劑，以致於造成產
      品凝固而全部銷毀之後果，上訴人損失金額達新台幣（下同）十二萬九千三百
      三十七元，故上訴人雖積欠被上訴人貨款十萬四千四百四十五元，但上訴人主
      張前開損失金額與被上訴人之請求金額抵銷。
    (二)兩造多年合作，基於誠信原則，上訴人所訂購之原料均由被上訴人直接送交代
      工廠，上訴人並未親自點交貨物，嗣被上訴人於結帳日後，再行持結帳單向上
      訴人請領貨款，故被上訴人雖辯稱乳化劑及乳化安定劑在外觀上容易辨識等語
      ，惟被上訴人自行更改配料表的原物料，卻未於事前告知上訴人或上訴人之代
      工廠高屏羊乳合作社，以致代工廠誤用，被上訴人就此自應負全部之責任。
    (三)乳化劑及乳化安定劑從外觀上確實可以辨別，過去向被上訴人訂購乳化安定劑
      時，亦未曾發生產品損壞之情事；又本件凝固之產品已經銷毀。
    (四)對被上訴人抗辯之陳述：若上訴人未提出「三普羊乳生產配料表」，被上訴人
      如何清點上訴人之庫存原料？若如被上訴人所述，本件事發後，被上訴人曾到
      其他公司試作，並未發生任何問題，為何上訴人使用後，卻造成產品之損害？
  三、證據：除援用第一審所提證據外，補提出貨明細表影本十三紙為證。
甲、被上訴人方面：
  一、聲明：如主文所示。
  二、陳述：除與原判決所載相同者，茲引用外，補稱：
    (一)兩造於開始有生意往來時，是由丙○○拿被上訴人公司的配料表（即原審卷第
      二十八頁至第三十頁）建議上訴人依表調配，上訴人乃向被上訴人訂購乳化安
      定劑，上訴人從來沒有向被上訴人訂購過乳化劑。
    (二)丙○○於九十年二月間雖然有前往上訴人公司，但上訴人並未提出「三普羊乳
      生產配料表」，該配料表是上訴人於本件事發後才提出來的，當天丙○○是依
      前開被上訴人公司本身的配料表（按：配料表上均有乳化安定劑之原料配方）
      核對上訴人的庫存原料，其中因為欠缺乳化安定劑，所以被上訴人公司才送乳
      化安定劑到上訴人的代工廠高屏羊乳合作社。
    (三)上訴人所提出之「高屏羊乳代工製造原料明細」及「三普羊乳加工生產報表」
      均有「昇美磷」，為何上訴人之「三普羊乳生產配料表」沒有此項配方？且被
      上訴人公司所提供之建議配方中亦無此項產品，上訴人是否自行修改配方？又
      被上訴人公司於九十年十一月二十日及同年十一月二十二日前往高屏羊乳合作
      社試作成品，同樣使用乳化安定劑及黏稠劑，而未使用昇美磷，亦未發生凝結
      損壞之現象，可見本件產品損害事故之發生，並非被上訴人公司所提供之原料
      所造成。
    (四)乳化安定劑及乳化劑包裝及標示皆不同，於外觀上可資辨識，上訴人之代工廠
      有無檢驗原料是否相同？若明知不同卻依然使用，其居心何在？又凝結壞掉的
      成品是否送交具有公信力之單位檢驗其原因？
  三、證據：除援用第一審所提證據外，補提高屏羊乳代工製造原料明細表、三普羊
      乳加工生產報表、三普羊乳生產配料表等影本各一紙、照片、原料及添加物用
      料單（試作）影本二張、配方表影本五份為證。
    理      由
一、本件被上訴人起訴主張：上訴人自八十八年八月二十三日起至九十年三月二十二
    日止，陸續向被上訴人購買原料供其加工生產羊乳，迄今積欠貨款共計十萬四千
    四百四十五元，屢經催討，上訴人均置之不理，為此依買賣關係，請求上訴人應
    給付被上訴人十萬四千四百四十五元等情。上訴人則以：有欠這些貨款沒錯，但
    上訴人的配料表是缺乳化劑，被上訴人卻提供乳化安定劑，以致於上訴人之代工
    廠高屏羊乳合作社加工後，成品全部凝結壞掉，造成上訴人的損失，上訴人不能
    支付這筆貨款等語，資為抗辯。
二、被上訴人主張上訴人向其訂購原料，迄今積欠十萬四千四百四十五元之貨款尚未
    給付之事實，業經被上訴人提出對帳單、送貨單、出貨明細表為證，並為上訴人
    所自認，自堪信為真實。茲兩造爭執所在，厥為被上訴人是否依債務本旨提出給
    付；亦即被上訴人是否確有如上訴人所指誤送原料之情事。按依債務本旨，向債
    權人或其他有受領權人為清償，經其受領者，債之關係消滅；又當事人主張有利
    於己之事實者，就其事實有舉證之責任，民法第三百零九條第一項、民事訴訟法
    第二百七十七條前段分別定有明文。本件被上訴人既依上訴人之指示，將上訴人
    所訂購之原料交付上訴人之代工廠高屏羊乳合作社，則高屏羊乳合作社自屬有受
    領權人。而乳化安定劑及乳化劑於包裝及標示等外觀上可資辨識一事，既已迭據
    兩造各自陳明，高屏羊乳合作社未加異議而予以受領，嗣後並予以加工生產，則
    就被上訴人未依債務本旨履行債務（即誤送原料）之事實，上訴人自應負舉證責
    任。經查：
  (一)上訴人主張：九十年二月間，丙○○前來上訴人公司，由上訴人提出「三普羊乳
    生產配料表」，請丙○○依表核對上訴人的庫存原料，如有欠缺之原料，即請被
    上訴人公司送貨，詎被上訴人竟將上訴人所欠缺之乳化劑，誤送為乳化安定劑，
    以致於造成成品凝固等語，為被上訴人所否認，被上訴人辯稱：丙○○於九十年
    二月間雖然有前往上訴人公司，但上訴人並未提出「三普羊乳生產配料表」，該
    配料表是上訴人於本件事發後才提出來的，當天丙○○是依被上訴人公司的配料
    表核對上訴人的庫存原料，其中因為欠缺乳化安定劑，所以被上訴人公司才送乳
    化安定劑到上訴人的代工廠高屏羊乳合作社等語，是就上訴人確曾提出「三普羊
    乳生產配料表」，請丙○○依表核對上訴人的庫存原料乙事，上訴人既未能舉證
    證明，則上訴人主張其向被上訴人所訂購者係乳化劑而非乳化安定劑等語，即非
    可採。
  (二)上訴人上訴人固又主張：本件係被上訴人自行更改配料表的原物料，卻未於事前
    告知上訴人或上訴人之代廠高屏羊乳合作社，以致代工廠誤用，被上訴人就此自
    應負全部之責任等語。惟自八十八年間起，上訴人即多次向被上訴人公司訂購乳
    化安定劑，以加工生產羊乳，殆至八十九年六月間，上訴人始因價格因素（乳化
    安定劑價格為四百多元，乳化劑則為一百多元），而改向久久好公司訂購乳化劑
    ，嗣於九十年二月間又向被上訴人公司訂貨等事實，業據兩造所自認，並有被上
    訴人所提出之對帳單二張、送貨單三紙為證，自屬真實。依被上訴人所提出之九
    十年二月份及三月份對帳單與上訴人所提出之「三普羊乳生產配料表」參核對照
    ，除乳化安定劑與乳化劑之記載有所不同外，其餘配料均屬相同，則上訴人所稱
    被上訴人自行更改配料表的原物料等語，當指將乳化劑更改為乳化安定劑。惟乳
    化安定劑之價格既較乳化劑之價格高出許多，且上訴人僅向被上訴人訂購二萬元
    之乳化安定劑，尚不及兩造於九十年二月間恢復交易以來買賣金額之三分之一，
    衡情被上訴人公司當不致於甘冒將來無法請領貨款（上訴人以被上訴人未依債務
    本旨履行債務而拒絕付款）以及喪失信用商譽、失去主顧之風險，是上訴人前揭
    主張，純屬臆測之詞，其既未能舉證以實其說，復與常情有違，自無足採。
三、綜上所述，本件被上訴人既已依債務本旨履行債務，其主張依買賣關係，請求上
    訴人給付被上訴人十萬四千四百四十五元，為有理由，自應准許，上訴人主張以
    其損害之金額與被上訴人請求之金額抵銷為無可採。原審判命上訴人如數給付，
    於法並無不合。上訴意旨指摘原判決不當，求予廢棄改判，為無理由，應予駁回
    其上訴。
四、本件事證已臻明確，兩造其餘之攻擊、防禦方法及舉證，經審酌後，於判決結果
    不生影響，爰不一一論列，併此敘明。
據上論結，本件上訴為無理由，依民事訴訟法第四百三十六條之一第三項、第四百四
十九條第一項、第七十八條，判決如主文。
中　　　華　　　民　　　國　 　九十一　　年　　 一　　  月　  　二　　  日
                                臺灣雲林地方法院民事第一庭
~B審判長法官　蕭守田
~B法　　　官　蔣得忠
~B法　　　官　李明益
右為正本係照原本作成。
本判決不得上訴。
中　　　華　　　民　　　國　　 九十一　　年　　 一　　　月　　　二　　　日
~B法院書記官　蘇靜怡
